臺灣板橋地方法院刑事判決　　　　　　　100年度易字第534號
公　訴　人　臺灣板橋地方法院檢察署檢察官
被　　　告　葉健雄
上列被告因違反毒品危害防制條例等案件，經檢察官提起公訴（
100 年度毒偵字第1839、1840號），經本院合議庭裁定進行簡式
審判程序，判決如下：
    主  文
葉健雄持有第三級毒品純質淨重二十公克以上，處有期徒刑捌月
，扣案第三級毒品愷他命（白色結晶，驗餘淨重共計肆拾伍點伍
貳柒玖公克）及外包裝袋拾只均沒收。又轉讓第三級毒品未遂，
處有期徒刑肆月，扣案第三級毒品愷他命（白色微黃結晶，驗餘
淨重共計伍點柒肆陸陸公克）及外包裝袋貳只均沒收。又對於公
務員依法執行職務時，施強暴，處有期徒刑陸月。應執行有期徒
刑壹年肆月，扣案第三級毒品愷他命（白色結晶，驗餘淨重共計
肆拾伍點伍貳柒玖公克；白色微黃結晶，驗餘淨重共計伍點柒肆
陸陸公克）及外包裝袋拾貳只均沒收。
    事  實
一、葉健雄明知愷他命係毒品危害防制條例所列之第三級毒品，
    非經許可，不得擅自持有、轉讓，竟基於持有第三級毒品愷
    他命犯意，於100 年1 月2 日下午8 時許，在其所駕駛而停
    放在新北市○○區○○路2 段73巷口之車號072-VF號營業小
    客車內，隨身持有第三級毒品愷他命12包（其中白色結晶10
    包淨重45.7340 公克、純質淨重40.2002 公克，白色微黃結
    晶2 包淨重5.8540公克、純質淨重5.1866公克，總淨重共計
    51.588公克、總純質淨重共計45.3868 公克）。葉健雄為表
    達未能參加詹歆誼（起訴書誤載「宜」，應予更正，以下均
    同）生日，而對詹歆誼之歉意，竟另行基於無償轉讓第三級
    毒品愷他命之犯意，於上揭時、地，將隨身持有上開第三級
    毒品愷他命12小包中之白色微黃結晶2 小包（淨重共5.854
    公克，純度為88.6％，純質淨重5.1866公克），持於手中欲
    轉讓予甫上車之詹歆誼。斯時，適遇據報前來該處查緝販毒
    案件之員警柯俊名、蘇瑋琮，見葉健雄、詹歆誼2 人在車內
    疑似有毒品交易情事，上前盤查。詎葉健雄在柯俊名、蘇瑋
    琮開啟車門，已大喊警察而表明警察身份，欲進行盤查之際
    ，明知柯俊名、蘇瑋琮係依法執行警察查緝犯罪職務之公務
    員，為圖逃逸，未及將手持之2 小包愷他命交予詹歆誼，竟
    基於妨害公務執行之犯意，不顧副駕駛座處之員警蘇瑋琮下
    半身仍在車外，利用加速向前行駛，以甩開蘇瑋琮之強暴方
    式，駕駛上開營業小客車將蘇瑋琮向前拖行，造成蘇瑋琮受
    有左小腿擦傷、挫傷等傷害（蘇瑋琮受傷部分未據告訴）。
    嗣蘇瑋琮奮力鑽入車內，將該營業小客車停住後，會同到場
    之柯俊名與支援警力，合力制服葉健雄，並當場起獲上開第
    三級毒品愷他命12小包、煙盒、研磨愷他命之卡片、愷他命
    吸食器、行動電話1 支及現金新臺幣（下同）74,200元等物
    。
二、案經新北市政府警察局三重分局移請臺灣板橋地方法院檢察
    署檢察官偵查起訴。
    理  由
一、本件被告葉健雄所犯均係死刑、無期徒刑、最輕本刑為三年
    以上有期徒刑以外之罪，其於準備程序中就被訴事實為有罪
    之陳述，經本院告知簡式審判程序之旨，並聽取公訴人、被
    告之意見後，經本院合議庭依刑事訴訟法第273 條之1 第1
    項規定裁定由受命法官獨任進行簡式審判程序，合先敘明。
二、對於上揭持有第三級毒品愷他命、轉讓第三級毒品愷他命未
    遂及妨害公務等事實，業據被告葉健雄於本院審理時均坦承
    不諱（見本院100 年2 月25日訊問筆錄第2 頁、同日準備程
    序筆錄第2 頁、同日簡式審判筆錄第2 、5 頁）。核與其警
    詢、偵查供述扣案愷他命12包為伊所有、伊為表達未能參加
    詹歆誼生日，而對詹歆誼之歉意，而在計程車內手持愷他命
    2 包欲轉讓予詹歆誼當作禮物之際遭警查獲以及伊在員警查
    緝當時有聽到他們說是警察等情大致相符【見100 年度偵字
    第1839號偵卷（下稱偵卷）第7-10、58 -59、117 -118、12
    7 頁】，且就員警查緝當時，被告正欲拿愷他命給伊，伊有
    聽到員警表明是警察，被告當時踩油門開車企圖逃逸、扣案
    之愷他命等物為被告所有等情，亦經證人詹歆誼於警詢、偵
    查中證述明確（見偵卷第12反面-13 反面、107 頁），另就
    員警查獲過程以及被告欲開車逃逸而妨害公務執行等情節，
    亦經證人柯俊名、蘇瑋琮就於偵查中證述明確（見偵卷第94
    -96 頁），並有新北市政府警察局三重分局搜索、扣押筆錄
    、扣押物品目錄表、新北市立聯合醫院100 年1 月2 日診斷
    證明書各1 份、蘇瑋琮傷勢照片2 張、現場監視錄影畫面翻
    拍照片11張、扣案物品及車號072-VF號營業自小客車等物照
    片25張等在卷可稽（見偵卷第19-20 、21-22 、17、30、42
    、69-71 、28-29 、32-41 之1 頁）。又扣案之白色結晶10
    包及白色微黃結晶2 包經送交通部民用航空局航空醫務中心
    取樣鑑定結果，均檢出愷他命成分（其中白色結晶10包淨重
    共45.7340 公克、純質淨重40.2002 公克，白色微黃結晶2
    包淨重共5.854 公克、純質淨重5.1866公克）等情，亦有交
    通部民用航空局航空醫務中心100 年1 月25日航藥鑑字第10
    00282 、0000000Q號毒品鑑驗書各1 件在卷可按（見偵卷第
    119 、120 頁）。本件事證均已臻明確，被告犯行堪以認定
    ，應依法論科。
三、論罪科刑
（一）核被告葉健雄所為，分別係犯毒品危害防制條例第11條第
      5 項之持有第三級毒品純質淨重二十公克以上之罪、同條
      例第8 條第5 項、第3 項之轉讓第三級毒品未遂罪、刑法
      第135 條第1 項對於公務員依法執行職務時施強暴罪。被
      告轉讓上述2 包第三級毒品前持有該部分第三級毒品愷他
      命之低度行為，應為轉讓之高度行為所吸收，不另論罪。
（二）被告所犯上揭3 罪，犯意各別，行為互殊，應予分論併罰
      。又被告先行持有第三級毒品愷他命12包後，方因為表達
      未能參加詹歆誼生日，而對詹歆誼之歉意，而另起意欲轉
      讓第三級毒品愷他命予詹歆誼而未遂，而被告欲轉讓持有
      之其中2 包第三級毒品愷他命，已拿於手中於將交付與詹
      歆誼之際，適為警據報盤查始未完成轉讓毒品行為，對活
      絡國內毒品流通所生侵害社會秩序之危險性不低，已非單
      純持有毒品之行為所生危害可比，自應另行單獨論罪，公
      訴意旨認被告轉讓未遂行為，並未擴張持有愷他命行為所
      生危害，應為持有愷他命行為所吸收，容有誤會，併此敘
      明。
（三）被告尚未將第三級毒品愷他命轉讓與詹歆誼即為警查獲，
      為未遂犯，爰依刑法第25條第2 項之規定減輕其刑。再者
      ，被告就所犯轉讓第三級毒品罪，於偵查及審判中均自白
      犯罪，應依毒品危害防制條例第17條第2 項規定，遞減輕
      其刑。又依98年11月20日行政院院臺法字第0980073647號
      令修正發布並自同日施行之「轉讓毒品加重其刑之數量標
      準」規定，轉讓第三級毒品淨重達20公克以上，始需加重
      其刑，茲被告轉讓愷他命予詹歆誼之數量，顯未逾毒品危
      害防制條例第8 條第6 項所規定轉讓毒品達一定數量「即
      淨重20公克」，加重其刑至二分之一之標準，故被告無需
      依毒品危害防制條例第8 條第6 項規定加重其刑，附此敘
      明。
（四）爰審酌被告漠視法令禁制而持有上開數量甚鉅之第三級毒
      品愷他命，並恣意轉讓愷他命，所為將助長施用毒品之不
      良風氣，所幸未及轉讓與他人前即為警查獲，又對於依法
      執行公務之員警施以上述強暴行為，公然挑戰公權力，無
      視國家法治，對公務員值勤之威信造成相當危害，暨斟酌
      其犯罪之動機、目的、手段、所轉讓及持有毒品之數量以
      及其素行、犯後坦承犯行之態度等一切情狀，分別量處如
      主文所示之刑，並定其應執行之刑，以示懲儆。
（五）毒品危害防制條例第18條第1 項前段所定應予沒收銷燬之
      毒品，以經查獲之第一、二級毒品為限，而毒品依其成癮
      性、濫用性及對社會危害性，共分為四級，上開條例並就
      製造、運輸、販賣、意圖販賣而持有、以非法方法使人施
      用、引誘他人施用及轉讓不同等級之毒品等行為，分別定
      其處罰，至施用或持有第三、四級毒品，因其可罰性較低
      ，除持有第三、四級毒品純質淨重20公克以上者，依98年
      5 月20日修正公佈施行之毒品危害防制條例第11條第5 項
      、第6 項之規定應處以刑責以外，其餘情形未設處罰之規
      定。然鑑於第三、四級毒品均係管製藥品，特於同條例第
      11條之1 明定無正當理由，不得擅自持有，另同條例第18
      條第1 項後段則規定查獲之第三、四級毒品，無正當理由
      而擅自持有者，沒入銷燬之。從而，依同條例第18條第1
      項後段應沒入銷燬之毒品，專指查獲施用或持有之第三、
      四級毒品未達純質淨重20公克者而言；倘係查獲製造、運
      輸、販賣、意圖販賣而持有、以非法方法使人施用、引誘
      他人施用、轉讓第三、四級毒品或持有純質淨重20公克以
      上第三、四級毒品，既屬同條例相關法條明文規定處罰之
      犯罪行為，即非該條項應依行政程序沒入銷燬之範圍。又
      同條例第19條第1 項所定「供犯罪所用或因犯罪所得之物
      」，係指犯第4 條至第9 條、第12條、第13條或第14 條
      第1 項、第2 項之罪所用或所得之物，不包括毒品本身在
      內，尚不得援引為沒收第三、四級毒品之依據。再同條例
      對於查獲之製造、運輸、販賣、意圖販賣而持有、以非法
      方法使人施用、引誘他人施用、轉讓第三、四級毒品及持
      有純質淨重20公克以上第三、四級毒品之沒收，並無特別
      規定，如其行為已構成犯罪，則該毒品即屬不受法律保護
      之違禁物，應回歸刑法之適用，依刑法第38條第1 項第1
      款之規定宣告沒收（最高法院96年臺上字第727 號判決意
      旨參照）。茲本件扣案之第三級毒品愷他命12包（其中白
      色結晶10包，驗餘淨重共計45.5279 公克；白色微黃結晶
      2 包驗餘淨重5.7466公克），屬於違禁物，應依刑法第38
      條第1 項第1 款規定宣告沒收；至鑑驗用罄愷他命0.2061
      、0.1074公克（共0.3135公克）部分，因已滅失，爰均不
      另為沒收諭知，附此說明。至該毒品包裝袋12只部分則為
      被告所有供包裝上開毒品所用之物，有防止毒品裸露、潮
      濕及便於攜帶之功能，爰依同法第38條第1 項第2 款規定
      宣告沒收。至於扣案煙盒、研磨愷他命之卡片、愷他命吸
      食器等物，固為被告所有，然應係被告施用毒品所用之物
      ，與被告本件持有及轉讓第三級毒品犯行無涉均據被告供
      述在卷（見本院100 年2 月25日簡式審判筆錄第2 頁、偵
      卷第7 反面-8、10反面頁），另行動電話1 支及現金74,2
      00元等物，非違禁物，亦無法認定係被告供上揭犯罪或預
      備使用或因犯罪所生或所得之物，爰均不宣告沒收，併此
      敘明。
據上論斷，應依刑事訴訟法第273 條之1 第1 項、第299 條第1
項前段，毒品危害防制條例第8 條第3 項、第5 項、第11條第5
項、第17條第2 項，刑法第11條前段、第135 條第1 項、第25條
第2 項、第51條第5 款、第38條第1 項第1 款、第2 款，刑法施
行法第1 條之1 第1 項、第2 項前段，判決如主文。
本案經檢察官洪松標到庭執行職務。
中    華    民    國    100    年    3    月    18    日
                  刑事第二十一庭  法  官  方鴻愷
以上正本證明與原本無異。
如不服本判決應於收受本判決後10日內向本院提出上訴書狀，其
未敘述上訴理由者，並得於提起上訴後10日內向本院補提理由書
狀（均須按他造當事人之人數附繕本）「切勿逕送上級法院」。
                                  書記官  江怡萱
中    華    民    國   100    年    3     月    23    日
附錄本案論罪科刑法條全文：
毒品危害防制條例第8條
轉讓第一級毒品者，處一年以上七年以下有期徒刑，得併科新臺
幣一百萬元以下罰金。
轉讓第二級毒品者，處六月以上五年以下有期徒刑，得併科新臺
幣七十萬元以下罰金。
轉讓第三級毒品者，處三年以下有期徒刑，得併科新臺幣三十萬
元以下罰金。
轉讓第四級毒品者，處一年以下有期徒刑，得併科新臺幣十萬元
以下罰金。
前四項之未遂犯罰之。
轉讓毒品達一定數量者，加重其刑至二分之一，其標準由行政院
定之。
毒品危害防制條例第11條
持有第一級毒品者，處三年以下有期徒刑、拘役或新臺幣五萬元
以下罰金。
持有第二級毒品者，處二年以下有期徒刑、拘役或新臺幣三萬元
以下罰金。
持有第一級毒品純質淨重十公克以上者，處一年以上七年以下有
期徒刑，得併科新臺幣一百萬元以下罰金。
持有第二級毒品純質淨重二十公克以上者，處六月以上五年以下
有期徒刑，得併科新臺幣七十萬元以下罰金。
持有第三級毒品純質淨重二十公克以上者，處三年以下有期徒刑
，得併科新臺幣三十萬元以下罰金。
持有第四級毒品純質淨重二十公克以上者，處一年以下有期徒刑
，得併科新臺幣十萬元以下罰金。
持有專供製造或施用第一級、第二級毒品之器具者，處一年以下
有期徒刑、拘役或新臺幣一萬元以下罰金。
中華民國刑法第135條
對於公務員依法執行職務時，施強暴脅迫者，處三年以下有期徒
刑、拘役或三百元以下罰金。
意圖使公務員執行一定之職務或妨害其依法執行一定之職務或使
公務員辭職，而施強暴脅迫者，亦同。
犯前二項之罪，因而致公務員於死者，處無期徒刑或七年以上有
期徒刑；致重傷者，處三年以上、十年以下有期徒刑。